臺灣臺中地方法院刑事判決　96年度易字第1864號
公　訴　人　臺灣臺中地方法院檢察署檢察官
被　　　告　乙○○
輔　佐　人　丙○○
上列被告因竊盜案件，經檢察官提起公訴（九十六年度偵字第六
四八八號），本院判決如下：
    主    文
乙○○竊盜，累犯，處有期徒刑伍月，如易科罰金以新臺幣壹仟
元折算壹日，減為有期徒刑貳月又拾伍日，如易科罰金以新臺幣
壹仟元折算壹日。
被訴竊盜未遂部分無罪。
    犯罪事實
一、乙○○因輕度智能不足，致其辨識行為違法或依其辨識而行
    為之能力顯著減低，為精神耗弱之人。其有多次竊盜前科，
    最近一次甫經本院以九十五年度易字第一四六八號刑事判決
    處有期徒刑六月確定，甫於民國（下同）九十五年十月二十
    四日縮刑期滿執行完畢。詎乙○○不知悔改，復意圖為自己
    不法之所有，於九十六年二月二十四日下午六時許，在臺中
    市○○路之中華停車場旁，徒手開啟停放該處不詳車輛未上
    鎖之車門後，竊得車內新臺幣（下同）二百十三元之硬幣。
    繼於翌日（同年月二十五日）下午二時，乙○○又以同一手
    法，在臺中市○○路與大雅路口附近，沿路試圖開啟停放路
    邊數部車輛之車門欲再度行竊，惟該等車輛之車門均已上鎖
    ，乙○○再試開甲○○所有之Ａ九－一三六一號自用小客車
    車門時，為甲○○發覺乙○○行跡可疑，報警處理，經警在
    臺中市○○路與柳川西路三段交叉口附近查獲乙○○，並自
    乙○○身上扣得前述竊得之二百十三元之硬幣。
二、案經臺中市警察局第二分局報請臺灣臺中地方法院檢察署檢
    察官偵查起訴。
    理    由
甲、有罪部分：
一、訊據被告乙○○對於前述事實坦承不諱，復經證人甲○○在
    警詢時證述甚詳（業經被告於審理時同意作為證據，本院審
    酌證人甲○○與被告並無仇怨，警詢時亦無人情施壓、干擾
    或不當取供情形，認為依刑事訴訟法第一百五十九條之五第
    一項之規定，有證據能力），並有自被告身上查獲之二百十
    三元硬幣扣案可資佐證，事證明確，被告犯行堪以認定。
二、核被告乙○○所為，係犯刑法第三百二十條第一項之竊盜罪
    。查乙○○有多次竊盜前科，最近一次甫經本院以九十五年
    度易字第一四六八號刑事判決處有期徒刑六月確定，甫於民
    國（下同）九十五年十月二十四日縮刑期滿執行完畢，有臺
    灣臺中地方法院檢察署刑案資料查註紀錄表、臺灣高等法院
    被告前案紀錄表在卷可稽，被告於執行完畢後五年以內故意
    再犯本件有期徒刑以上之罪，為累犯，應依刑法第四十七條
    第一項之規定，加重其刑。次查經本院囑託澄清綜合醫院對
    被告作精神鑑定結果，認：「柴員因輕度智能障礙合併慢性
    腎臟衰竭，雖簡單日常生活可自理，但社會職業功能及認知
    功能達輕度以上障礙，其判斷、思考能力等受輕度智能不足
    之影響而有障礙，而此精神障礙是自幼年地長期持續之狀態
    ，加上慢性腎臟衰竭對意識清醒度的影響，其於竊盜時之精
    神狀態已達精神耗弱程度，且此精神狀態係因長期之智能障
    礙所導致，未來無法恢復至正常智能狀態。」有澄清綜合醫
    院精神狀況鑑定書一件在卷可稽。被告既係精神耗弱之人，
    其社會職業功能及認知功能、判斷、思考能力均受輕度智能
    不足之影響而有障礙，致其辨識行為違法或依其辨識而行為
    之能力較常人顯著減低，爰依刑法第十九條第二項之規定，
    減輕其刑，與前述累犯之規定，依刑法第七十一條第一項，
    先加後減。爰審酌被告有多次竊盜前科品行不佳，惟其因輕
    度智能障礙無任何存款之概念，導致無錢花用時即到處偷竊
    ，智識程度僅小學畢業，本次竊得之金錢僅二百十三元，暨
    其生活狀況、其犯罪之動機、目的、犯罪之手段、犯罪後坦
    承犯行態度良好等一切情狀，量處如主文所示之刑，並諭知
    易科罰金之折算標準。又被告犯罪時間係在中華民國九十六
    年罪犯減刑條例之減刑基準日九十六年四月二十四日前，應
    依該條例之規定，減輕其宣告刑二分之一，並定易科罰金之
    折算標準。扣案之二百十三元之硬幣，應於查明被害人後發
    還予被害人，故不予沒收。
乙、無罪部分：
一、公訴意旨另略以：被告乙○○於九十六年二月二十五日下午
    二時許，在臺中市○○路與大雅路口附近，沿路接續開啟停
    放路邊數部車輛之車門實行竊盜犯行，惟因該等車輛之車門
    均已上鎖而不遂，認此部分係構成刑法第三百二十條第三項
    、第一項之竊盜未遂罪。
二、按不能證明被告犯罪或其行為不罰者，應諭知無罪之判決，
    刑事訴訟法第三百零一條第一項，分別定有明文。
三、按刑法第二十五條第一項對於未遂犯之定義，為「已著手於
    犯罪行為之實行而不遂」。換言之，應以已著手於犯罪行為
    之實行為要件。而竊盜罪應以「搜取其物」為著手的時點，
    被告僅試圖開啟車門，尚未搜取財物，故不能認為已著手於
    竊盜行為。而刑法對於預備竊盜並無處罰之規定，依前述規
    定，此部分應為無罪之諭知。
據上論斷，應依刑事訴訟法第二百九十九條第一項前段、第三百
零一條第一項，刑法第三百二十條第一項、第四十七條第一項、
第十九條第二項、第四十一條第一項前段，刑法施行法第一條之
一第一項、第二項前段，中華民國九十六年罪犯減刑條例第二條
第一項第三款、第七條第一項、第二項、第九條，判決如主文。
中　　華　　民　　國　　96　　年　　8 　　月　　22　　日
                  刑事第六庭    法　官　林念祖
以上正本證明與原本無異。
如不服本判決，應於送達後十日內向本院提出上訴狀（須附繕本
），上訴於臺灣高等法院臺中分院。
                                書記官
中　　華　　民　　國　　96　　年　　8 　　月　　22　　日
附錄論罪科刑法條
刑法第320條第1項
（普通竊盜罪）
意圖為自己或第三人不法之所有，而竊取他人之動產者，為竊盜
罪，處 5 年以下有期徒刑、拘役或 5 百元以下罰金。
